【裁判字號】    99,交抗,598
【裁判日期】    991207
【裁判案由】    聲明異議
【裁判全文】
臺灣高等法院高雄分院刑事裁定         99年度交抗字第598號
抗  告  人
即受處分人  林炳承
上列抗告人因違反道路交通管理處罰條例聲明異議事件，不服臺
灣高雄地方法院中華民國99年10月25日裁定（99年度交聲字第25
79號），提起抗告，本院裁定如下：
    主  文
抗告駁回。
    理  由
一、抗告意旨略以：高雄市○○○路為單行道，而高雄市政府交
    通局所設置之標誌，卻位於此路段後方左側之反方向，且該
    標誌為行道樹所遮蔽，行車方向均無法看見，實難認該標誌
    係設置於適當之地點，或有任何駕駛人在適當距離內辨認清
    楚之情事。準此，原裁定駁回抗告人之異議顯有不當，爰提
    起抗告，請求撤銷原裁定云云。
二、按人行道不得臨時停車，道路交通安全規則第111 條第1 項
    第1 款定有明文。次按汽車停車時，在設有禁止停車標誌、
    標線之處所不得停車。汽車駕駛人停車時，在設有禁止標誌
    、標線之處所停車者，處新臺幣（下同）600 元以上1,200
    元以下罰鍰，道路交通安全規則第112 條第1 項第4 款、道
    路交通管理處罰條例第56條第1 項第4 款亦規定甚明。而道
    路交通安全規則第2 條第1 項第1 款、道路交通管理處罰條
    例第3 條第8 款規定，該規則、條例所用之汽車名詞，係包
    括機器腳踏車（即機車）在內，合先敘明。
三、經查：
  (一)本件抗告人於99年8 月14日13時30分許，在高雄市○○○路
    設有「人行道禁停（駛）車輛違者拖吊」標誌之路段，將其
    所騎乘之車牌號碼YND-323 號輕型機車違規停放於該處，經
    高雄市政府警察局交通警察大隊逕行舉發，並經原處分機關
    認定抗告人違反道路交通管理處罰條例第56條第1 項第4 款
    規定，因而裁處罰鍰600 元等情，有高雄市政府警察局舉發
    違反道路交通管理事件通知單、高雄市政府交通局99年9 月
    7 日高市交裁字第裁32-B00000000號裁決書及照片在卷可稽
    （見原審卷第6 頁至第8 頁、第12頁），此部分事實堪以認
    定。
  (二)按道路交通標誌標線號誌設置規則第16條規定：標誌以豎立
    於行車方向之右側為原則，特殊情況得豎立於行車方向之左
    側或以懸掛方式設置之。除本規則另有規定外，標誌之牌面
    應與行車方向成90度角為原則。但得視實際情況斟酌調整期
    水平或俯仰角度。由此可知，道路交通標誌如何設置，係由
    主管機關斟酌交通安全之需要，視實際情況本於權責而定之
    ，有其裁量空間。又禁制標誌係用以表示用路人得如何使用
    特定路段或處所之規制措施，用路人使用特定路段或處所時
    ，應遵守標線所為之遵行、禁止、或限制規定，此種不變換
    內容之禁制標線，其法律性質屬一般處分（最高行政法院72
    年度判字第327 號判決意旨參照）。是用路人使用特定路段
    或處所時，自應遵守禁制標誌所表示之禁止或限制規定，至
    於用路人是否看見該標誌，並不影響該標誌所為禁止或限制
    處分之效力。
  (三)本件抗告人確係將上開機車停放在行人通行之人行道上，且
    其違規停放機車地點旁數公尺處之人行道，確豎立有「人行
    道禁停（駛）車輛違者拖吊」字樣之禁制標誌等情，有前揭
    照片附卷可參。雖上開禁止標誌係豎立該路段同方向之左側
    ，惟此乃主管機關依該路段之實際路況予以設置，況人行道
    既為行人往來之通道，若於該處臨時停車或停車，將妨礙行
    人通行之順暢，本不待主管機關劃設或設置標線、標誌，若
    有所劃設或設置者，亦僅具再次提醒、督促駕駛人或用路人
    ，注意法律明文禁止在人行道禁止臨時停車之作用而已。職
    是，尚難以上開路段之禁制標誌設置於同方向之左側，有礙
    於汽、機車駕駛人及用路人之察知，即對違反此一禁制標誌
    之駕駛人及用路人均予以免罰免責。
  (四)又上開路段「人行道禁停（駛）車輛違者拖吊」之禁制標誌
    ，係設置於標示桿上方處，有照片可參，雖其後側有行道樹
    遮掩，致駕駛人及用路人不易清楚看見此一標誌，主管機關
    對此一標誌之設置地點及位置是否適當，容或有檢討改進之
    處，惟駕駛人駕駛汽車（或騎乘機車）於道路上行駛，本即
    有遵守道路交通安全等相關法規之義務，且在取得駕駛資格
    之過程中，除需具備有實質之駕駛能力外，尚須熟悉各項相
    關之交通法令，並經過一定之考試程序（如：筆試、路考等
    ）後，始能取得相關之駕駛執照。抗告人既係考領有普通重
    型機車駕駛執照，有證號查詢機車駕駛人資料1 紙在卷可稽
    （見原審卷第25頁），則其對於上開人行道禁止臨時停車之
    交通法令，亦難諉為不知，自不得以該標誌有行道樹遮蔽、
    不易清楚看見、該標誌設置地點及位置顯有不當等項，執為
    免罰免責之事由。
  (五)綜上所述，本件事證已臻明確，抗告人有於上開時、地，在
    設有禁止停車標誌之處所停車之違規事實，洵堪認定。
四、原審因而認原處分機關依道路交通管理處罰條例第56條第1
    項第4 款規定，裁處抗告人罰鍰600 元，並無不當，而依道
    路交通案件處理辦法第19條（按「道路交通案件處理辦法」
    業於99年10月26日以司法院院台廳刑二字第0990024668號令
    、行政院院臺法字第0990056498號令會銜修正發布為「道路
    交通事件處理辦法」，並修正發布全文27條，於同年月28日
    生效，原第19條之規定移置第18條，惟原審裁定時本辦法尚
    未生效，故此仍援用「道路交通案件處理辦法第19條」）之
    規定，裁定駁回抗告人之異議，經核並無違誤。抗告人猶執
    前詞，指摘原裁定不當，為無理由，應予駁回。
據上論結，應依道路交通事件處理辦法第25條，刑事訴訟法第41
2 條，裁定如主文。
中    華    民    國    99    年    12    月    7     日
                  刑事第十一庭  審判長法  官  翁慶珍
                                      法  官  石家禎
                                      法  官  孫啟強
以上正本證明與原本無異。
不得再抗告。
中    華    民    國    99    年    12    月    7     日
                                      書記官  劉鴻瑛

司法院資訊處製作；財團法人民間司法改革基金會備份。
